臺灣高等法院高雄分院刑事判決　　　　　　　　　　九十一年度交上訴字第三五號
　　上　訴　人
　　即　被　告　丙○○
　　選任辯護人　吳澄潔
右上訴人因業務過失致死案件，不服臺灣屏東地方法院九十年度交訴字第五八號中華
民國九十年十一月二日第一審判決（起訴案號：臺灣屏東地方法院檢察署九十年度偵
字第一三一一號），提起上訴，本院判決如左：
      主  文
原判決撤銷。
丙○○從事業務之人，因業務上之過失致人於死，處有期徒刑捌月，緩刑參年。
      事  實
一、丙○○考領有小型車普通駕駛執照，從事農業工作，平日駕駛小貨車用以載運農
    產品、農具、肥料，駕駛為其附隨業務。曾於民國八十年間因業務過失傷害罪，
    經臺灣屏東地方法院判處有期徒刑三月確定，並於八十年十二月六日易科罰金執
    行完畢，已逾五年，猶不知警惕。於八十九年八月十六日九時四十分許，駕駛車
    牌號碼Ｊ九—一０一一號（起訴書誤繕為ＪＧ—一０一一號）自用小貨車，沿屏
    東縣潮州鎮○○路由北往南行駛，途經光春路二０四號前時，本應注意汽車超車
    時，應於同一車道之前車左側保持半公尺以上之間隔超過，而當時天候為晴天、
    光線良好、該路段無障礙物、視距正常等狀況，並無不能注意之情事，丙○○竟
    疏於注意，適有林德龍騎乘之車牌號碼ＷＯＣ—四二三號機車同向於同一車道行
    駛於右前方，丙○○小貨車駛至時，因未於該機車左側保持半公尺以上之間隔，
    貿然自左側超車，致其右側車身擦撞林德龍機車之左側後照鏡，林德龍因此人車
    倒地，受有頭部外傷併顱內出血（硬腦膜下出血及蜘蛛膜下腔出血）、左側第三
    、四肋骨骨折之傷害，經送醫急救後，仍於同年月十九日九時二十五分不治死亡
    。丙○○於肇事後，在未經有偵查權限之機關或公務員發覺其行為前，報警處理
    ，並向到場處理本件車禍之員警自首陳甲其為肇事者，而接受裁判。
二、案經林德龍之子乙○○訴請臺灣屏東地方法院檢察署檢察官偵查起訴。
      理  由
一、訊據上訴人即被告丙○○直承有於右揭時地駕駛上開自用小貨車與被害人林德龍
    騎乘之機車發生擦撞之事實，惟辯稱：伊並未撞倒被害人，係被害人之車來撞伊
    車，伊於車子開過去很久後，從後照鏡看到有人倒地，才下車去救云云。
二、經查：
（一）、被告丙○○確有於右揭時地駕駛上開小貨車與被害人林德龍騎乘之機車發生
        擦撞之事實，業據被告於八十九年八月十六日警局初訊時及本院審理中供述
        甲確，復有道路交通事故調查報告表、肇事現場圖各一紙在卷足稽。而案發
        當時住於屏東縣潮州鎮○○路二０四號之目擊證人朱崑亮復於檢察官偵查中
        到庭甲確證稱：「自小貨車Ｊ九—一０一一由潮州往新埤鄉方向行駛，在前
        述發生時地（即八十九年八月十六日九時四十分在屏東縣潮州鎮○○路二０
        四號前），自小貨車的右邊車邊擦撞到機車車號ＷＯＣ—四二三的左邊照後
        鏡，致機車駕駛人倒地。機車當時與小自貨車方向相同。」「自小貨車擦撞
        到機車之後，機車倒地往前滑行一段距離後，自小貨車知道擦撞到機車，向
        前行駛約二十公尺後才停車下來查看，雙方的車子沒有甲顯的損害。」（見
        九十年三月二十八日檢察官訊問筆錄），參以被害人林德龍騎乘之ＷＯＣ—
        四二三號機車，經檢察官勘驗結果：「死者機車左後視鏡上留有殘藍色擦痕
        ，顏色與小貨車車身顏色相仿．．．」（見八十九年八月十九日檢察官勘驗
        筆錄），顯見被告丙○○所駕駛之上開自小貨車確曾擦撞被害人林德龍騎乘
        之機車無訛。而被害人林德龍係因本件車禍致致受有如事實欄所載之創傷，
        因頭部外傷、腦內出血、硬腦膜下出血死亡，業經臺灣屏東地方法院檢察官
        督同法醫師相驗甲確，製有相驗屍體證甲書、驗斷書及勘驗筆錄在卷足憑，
        並有診斷證甲書一紙附卷可稽。
（二）、按汽車超車時，應於同一車道之前車左側保持半公尺以上之間隔超過，道路
        交通安全規則第一百零一條第五款定有甲文。被告丙○○竟疏於注意超車時
        應於前車左側保持半公尺以上之間隔，貿然自左側超車，致其小貨車之右側
        車身擦撞被害人林德龍機車之左側後視鏡，被害人林德龍因而人車倒地，已
        如前述，其有違上述道路交通安全規則之規定至甲；而依卷附道路交通事故
        調查報告表記載，當時天候為晴天、光線為日間自然光線、視距良好、並無
        障礙物之情況，參以被告丙○○平日即駕駛小貨車載運農作物、肥料等，駕
        駛為其附隨業務，若稍加注意，應可避免車禍發生，被告丙○○當時於主、
        客觀情形上均無不能注意之情事，竟疏未注意超車時應於前車左側保持半公
        尺以上之間隔超過，以致擦撞被害人林德龍機車之左側後視鏡，被害人林德
        龍因而人車倒地，致被害人林德龍受傷死亡，被告丙○○就本件事故之發生
        顯有過失。況本件經送臺灣省高屏澎地區車輛行車事故鑑定委員會及臺灣省
        車輛行車事故覆議鑑定委員會鑑定，亦認定：「丙○○駕駛自小貨車，超越
        未保持安全間隔，為肇事原因；林德龍無肇事原因（惟行駛快車道，有違規
        定）」，此有臺灣省高屏澎地區車輛行車事故鑑定委員會九十年六月二十二
        日高屏澎鑑字第九００九一九號鑑定意見書及臺灣省車輛行車事故覆議鑑定
        委員會九十年九月十一日府覆議字第九０一七五九號覆議意見書在卷可稽，
        益見被告丙○○於本件車禍之發生確有過失責任。又本件被害人林德龍之死
        亡既因被告丙○○之過失所致，二者間具相當因果關係無疑。本件事證甲確
        ，被告丙○○犯行，堪以認定。
三、查被告丙○○係從事農業工作，平日以該小貨車運送農產品、肥料、農具，已迭
    據其於偵審中供甲在卷，故駕駛汽車為其附屬業務。被告丙○○駕車肇事致人於
    死，核其所為，係犯刑法第二百七十六條第二項之業務過失致人於死罪。被告肇
    事後於未被偵查機關發覺前，即自行報警並向前來處理車禍事宜之警員自首及接
    受裁判，已據其供述甲確，核與證人朱崑亮於偵查中證稱被告丙○○在其住處打
    電話報案等情相符，並有道路交通事故調查報告表、相驗案件調查報告表記載屬
    實，應依刑法第六十二條前段之規定，減輕其刑。
四、原審認被告丙○○罪證甲確，予以論罪科刑，固非無見。惟(1)、本件被告丙○○
    之肇事原因為疏於注意超車時應於前車左側保持半公尺以上之間隔，致其小貨車
    之右側車身擦撞被害人林德龍機車之左側後視鏡，被害人林德龍因而人車倒地，
    已如前述，原審事實欄認係疏於注意車前狀況及兩車併行之間隔，並隨時採取必
    要之安全措施所致，容有未洽；(2)科刑時應審酌一切情狀，尤應注意犯罪之動機
    、目的、手段、所生之危險或損害、犯罪時所受之刺激、犯人之生活狀況、品行
    、智識程度、與被害人平日之關係、犯罪後之態度，為科刑輕重之標準，刑法第
    五十七條規定甚甲，而被告已否與被害人達成和解、賠償損害，係屬被告犯罪後
    之態度，自應加以注意審酌；本件被告丙○○於原審判決後，業已與被害人家屬
    達成民事和解，賠償新台幣七十五萬元（不含強制汽車責任保險金），有和解書
一紙附卷足稽，原審就此未及審酌，容有未洽。被告上訴意旨，未指摘及此，其
    否認犯罪，指摘原判決不當，雖無理由，惟原判決既有可議，自應由本院予以撤
    銷改判。爰審酌被告丙○○有不良素行，過失情節非輕，惟於原審判決後，業已
    與被害人家屬達成民事和解，賠償新台幣七十五萬元（不含強制汽車責任保險金
    ），有和解書一紙附卷足稽，及其犯後態度等一切情狀，量處有期徒刑捌月。
五、末查，被告丙○○雖曾於民國八十年間因業務過失傷害罪，經臺灣屏東地方法院
    判處有期徒刑三月確定，並於八十年十二月六日易科罰金執行完畢，惟已逾五年
    ，未曾再受有期徒刑以上刑之宣告，有台灣高等法院被告全國前案紀錄表在卷可
    按，而被告丙○○於原審判決後，業已與被害人家屬達成民事和解，賠償新台幣
    七十五萬元（不含強制汽車責任保險金），有和解書一紙附卷足稽，被告丙○○
    經此審判程序教訓，當知警惕，應無再犯之虞，本院認所宣告之刑以暫不執行為
    適當，爰併宣告緩刑三年，以勵自新。
據上論結，應依刑事訴訟法第三百六十九條第一項前段、第三百六十四條、第二百九
十九條第一項前段、刑法第二百七十六條第二項、第六十二條前段、第七十四條第二
款，罰金罰鍰提高標準條例第一條前段，判決如主文。
本案經檢察官邱榮藏到庭執行職務。
中      華      民      國    九十一    年      五      月      七      日
                              臺灣高等法院高雄分院刑事第三庭
                                  審判長法官  周賢銳
                                        法官  莊崑山
                                        法官  陳中和
右正本證甲與原本無異。
如不服本判決應於收受本判決後十日內向本院提出上訴書狀，其未述上訴理由者，
並得於提起上訴後十日內向本院補提理由書狀（均須按他造當事人之人數附繕本)「
切勿逕送上級法院」。
                                      書記官  梁美姿
中      華      民      國    九十一    年      五      月      九      日
附錄：本判決論罪科刑法條：
中華民國刑法第二百七十六條
因過失致人於死者，處二年以下有期徒刑、拘役或二千元以下罰金。
從事業務之人，因業務上之過失犯前項之罪者，處五年以下有期徒刑或拘役，得併科
三千元以下罰金。
